臺灣臺南地方法院交通事件裁定　　　　　　　　　　九十三年度交聲字第一九二號
　　移 送機 關　交通部公路總局嘉義區監理所麻豆監理站
　　受 處分 人
　　即 異議 人　甲○○
右列受處分人因違反道交通管理處罰條例案件，對於交通部公路總局嘉義區監理所麻
豆監理站民國九十三年三月二十六日所為之裁決處分（處分案號：麻監裁罰字第裁七
五－Ｍ00000000號），聲明異議，本院裁定如左：
    主  文
原處分關於「違反道路交通安全規則肇事致人受輕傷」部分撤銷。
甲○○汽車駕駛人，駕駛汽車違反道路交通安全規則，因而肇事致人受傷，記違規點
數點。
其餘異議駁回。
    理  由
一、原處分意旨略以：受處分人即異議人甲○○於民國九十二年十一月八日下午二時
    十分許，駕駛車牌號碼Ｊ五－六五八七號自用小客車，沿臺南縣佳里鎮○○街東
    向西方向行駛，行至平等街與建南街設有閃光黃燈交岔路口時，未注意劉榮欽駕
    駛車牌號碼ＢＭＲ－九一五號之重型機車沿臺南縣佳里鎮○○街南向北方向行駛
    而來之車前狀況，且未減速慢行，致其左前車身與劉榮欽所駕駛之重型機車車頭
    發生撞擊，使劉榮欽受有右膝關節後十字帶斷裂之傷害。移送機關即交通部公
    路總局嘉義區監理所麻豆監理站經查證後，認異議人違規事實明確，並認劉榮欽
    因本件受有傷害，乃依道路交通管理處罰條例第六十一條第三項及第六十條第二
    項第三款之規定，裁處異議人罰鍰新臺幣九百元、吊扣駕駛執照三個月及記違規
    點數一點云云。
二、聲明異議意旨則略以：異議人甲○○雖於九十二年十一月八日下午二時十分許，
    駕駛車牌號碼Ｊ五－六五八七號自用小客車，沿臺南縣佳里鎮○○街東向西方向
    行駛，行至平等街與建南街設有閃光黃燈交岔路口時，與由被害人劉榮欽駕駛之
    車牌號碼ＢＭＲ－九一五號重型機車發生擦撞，致被害人劉榮欽受有右膝關節後
    十字帶斷裂之傷害。惟本件事故發生時，異議人行至事故發生之閃光黃燈路口
    時，已減速慢行至時速二十公里，並無違反道路交通管理處罰條例第六十條第二
    項第三款不遵守道路交通標誌之指示之規定，反係被害人劉榮欽違規超速且未遵
    守行至閃光紅燈路口應停車再開，車輛應減速接近，先停止於交岔路口前，讓幹
    道車優先通行後認為安全時，方得續行之規定，被害人劉榮欽因車速過快，剎車
    不及而撞擊異議人自小客車之左前車身，致人車倒地受傷送醫，被害人劉榮欽其
    車速之快可由其車頭毀損之嚴重性與散落事故現場之物品得證。且道路交通管理
    處罰條例第六十一條第三項於九十三年四月二十一日業經修正，依據刑法第二條
    從新從輕原則，並請求撤銷吊扣異議人駕照三個月之處分等語。
三、按汽車駕駛人，駕駛汽車不遵守道路交通標誌之指示者，處新臺幣九百元以上一
    千八百元以下罰鍰；汽車駕駛人，駕駛汽車違反道路交通安全規則，因而肇事致
    人受傷者，記違規點數三點，道路交通管理處罰條例第六十條第二項第三款、第
    六十一條第三項分別定有明文。另按汽車行駛至交岔路口，應遵守燈光號誌之指
    示，道路交通安全規則第一百零二條第一項第一款定有明文。又按閃光黃燈表示
    「警告」，車輛應減速接近，注意安全，小心通過，道路交通標誌標線號誌設置
    規則第二百十一條第一項第一款亦定有明文。
四、經查：
（一）本件異議人甲○○於九十二年十一月八日下午二時十分許，駕駛車牌號碼Ｊ五
      －六五八七號自用小客車，沿臺南縣佳里鎮○○街東向西方向行駛，行至平等
      街與建南街設有閃光黃燈交岔路口時，與由被害人劉榮欽駕駛之車牌號碼ＢＭ
      Ｒ－九一五號重型機車發生擦撞，致被害人劉榮欽受有右膝關節後十字帶斷
      裂之輕傷之事實，業據被害人劉榮欽於警詢中指述無誤，並有臺南縣警察局佳
      里分局九十三年五月十八日南縣佳警六字第０九三０００八五五七號函檢附之
      異議人、被害人之警詢筆錄、道路交通事故現場圖、道路交通事故調查報告表
      (一)、表(二)、交通事故現場蒐證照片二十八幀及佳里綜合醫院乙種診斷證明書影
      本一件附卷可稽，足見上情非虛。
（二）異議人雖以前詞置辯。然按道路交通標誌標線號誌設置規則第二百十一條第一
      項第一款所定之閃光黃燈號誌設置，其規範目的在於警告汽車駕駛人，並要求
      其行至設有閃光黃燈之交岔路口時，應減速接近且注意交岔路口之來車路況，
      注意安全小心通過。而異議人於警詢中既自陳其行至事故地點時，發現有重機
      車由其車左側駛來，約一秒鐘就撞及其車，距離約二十幾公尺等語（參見卷附
      九十二年十一月十四日之警詢筆錄），是縱異議人所述其已減速至時速二十公
      里等語為真，然揆諸前開說明，異議人遇有設置閃光黃燈之交岔路口，除應減
      速外，仍應注意安全，小心通過，異議人既於二十幾公尺外已發現有一重機車
      由其左側行駛而來，卻未能採取必要之安全措施，注意安全，小心通過，猶與
      被害人劉榮欽所騎乘之重型機車發生碰撞，致被害人劉榮欽受有前開傷害，其
      駕駛自小客車，有未遵守「閃光黃燈」之指示之違規行為甚明。再佐以觀諸卷
      附之道路交通事故現場圖與交通事故現場蒐證照片，本件車禍事故之肇事地點
      為臺南縣佳里鎮東西向之平等街與南北向之建南街交岔路口中心處，肇事地點
      既在交岔路口中心處而非平等街初出路口未至交岔路口中心線之處，益證異議
      人於接近事故路口時並未留心注意該交岔路口之左右來車，故於發現由被害人
      劉榮欽所騎乘之重機車逼近時，業已反應不及而發生本件車禍事故。因之，倘
      異議人行至設有閃光黃燈之交岔路口時，有注意左右來車，異議人即能提早發
      現被害人劉榮欽自左方駛近而即時剎車，免除本件車禍事故之發生。另被害人
      劉榮欽騎乘重型機車行經設有閃光紅燈之上開交岔路口時，未停車再開，且未
      讓屬幹道車之異議人先行，雖亦有過失，然異議人行經設有閃光黃燈之交岔路
      口時，未注意安全、謹慎留心左右來車且小心通過，致生本件車禍事故，異議
      人即難謂未違反道路交通安全規則第一百零二條第一項第一款之規定。
（三）進者，本件交通事故經送臺灣省臺南區車輛行車事故鑑定委員會鑑定結果，其
      鑑定意見為：「一、劉榮欽駕駛重機車，行經設有閃光紅燈號誌肇事岔路口，
      支線道車未讓幹道車先行，為肇事主因。二、甲○○駕駛小客車，行經設有閃
      光黃燈號誌岔路口，未減速慢行，未注意車前狀況，為肇事次因」，有該委員
      會九十三年七月七日南鑑字第九三０九七二號函檢附之鑑定意見書一份在卷可
      證，其認定異議人未注意車前狀況之結果，亦與本院前開認定相同。承上所述
      ，異議人有不遵守道路交通標誌之指示，駕駛汽車違反道路交通安全規則第一
      百零二條第一項第一款之規定，因而肇事致人受傷之事實，已足認定。
（四）末按行為後本法有變更者，適用裁處時之規定，但裁處前之規定有利於行為人
      者，適用最有利於行為人之規定，社會秩序維護法第三條著有明文。而道路交
      通管理處罰條例中雖無相關法律適用之規定，但二者均係行政秩序罰之法規，
      故違反道路交通管理處罰條例之處罰，亦應有前述「從新從輕」原則之適用。
      而查，道路交通管理處罰條例第六十一條第三項業經總統於九十三年四月二十
      一日公布修正，並經行政院令定自同年七月一日施行，該條項有關「因而肇事
      致人受傷」部分，已由「吊扣其駕駛執照三個月至六個月」，修正為「記違規
      點數三點」，並增訂「致人重傷者，吊扣其駕駛執照三個月至六個月」之規定
      。本件受處分人即異議人甲○○係於九十二年十一月八日違反道路交通管理處
      罰條例第六十一條第三項之規定，而應受處罰，故其行為後，該條項業已變更
      ，依據上開「從新」之原則，本違規事件應適用裁處時之新法規定，始為適當
      。
五、綜上所述，本件原裁決處分有關「違反道路交通安全規則肇事致人受輕傷」部分
    ，既有前述之違法情形，故應由本院裁定將原處分關於該部分予以撤銷。然因異
    議人甲○○於前開時、地，有駕駛汽車違反道路交通安全規則第一百零二條第一
    項第一款未遵守燈光號誌之指示之規定，因而肇事致人受輕傷之事實，既可認定
    ，則本院仍應依照道路交通管理處罰條例第六十一條第三項前段之規定，另為異
    議人如主文第二項所示之諭知，以資適法。至異議人駕駛汽車未遵守燈光號誌之
    指示之違規事實既可認定，則交通部公路總局嘉義區監理所麻豆監理站就此部分
    之違規事實引用道路交通管理處罰條例第六十條第二項第三款、第六十三條第一
    項第一款等規定，裁處異議人罰鍰新台幣九百元，並記違規點數一點，於法即無
    違誤，而異議人就該部分之異議內容，經核亦無理由，故此部分仍應予以駁回。
六、據上論斷，應依道路交通案件處理辦法第十九條、第二十條前段，裁定如主文。
中      華      民      國    九十三    年      十      月    二十九    日
                                    臺灣臺南地方法院交通法庭
                                        法  官  鄭燕璘
右正本證明與原本無異。
如不服本裁定，應於送達後五日內向本院提出抗告狀。
                                        書記官  陳金堂
中        華        民      國    九十三    年    十一  月       四     日
